【裁判字號】    97,交訴,112
【裁判日期】    971223
【裁判案由】    過失致死等
【裁判全文】
臺灣屏東地方法院刑事判決             97年度交訴字第112號
公  訴  人  臺灣屏東地方法院檢察署檢察官
被      告  甲○○
上列被告因過失致死等案件，經檢察官提起公訴（97年度偵字第
7023號）），本院於準備程序進行中，因被告就被訴事實為有罪
之陳述，經告知簡式審判程序意旨，並聽取公訴人及被告意見後
，本院合議庭裁定由受命法官獨任依簡式審判程序審理，判決如
下：
    主  文
甲○○服用酒類，不能安全駕駛動力交通工具而駕駛，處有期徒
刑貳月；又因過失致人於死，處有期徒刑柒月。應執行有期徒刑
捌月。
    事  實
一、甲○○原應注意汽車駕駛人於飲酒後吐氣所含酒精成分超過
    每公升0.25毫克以上者，不得駕車，且明知飲用酒類過量，
    會降低操控動力交通工具之注意能力，容易肇事而危害道路
    交通安全，竟仍於民國97年9 月5 日下午5 時許，在屏東縣
    枋寮鄉○○村○○路131 號住處飲用啤酒，已達不能安全駕
    駛動力交通工具之程度後，仍執意於同日18時30分許，騎乘
    車號PHA-065 號重型機車前往枋寮鄉漁港友人處，嗣於同日
    晚間7 時許，欲由友人住處返家時，沿屏東縣枋寮鄉○○路
    由北往南方向行駛，途經該路段284 號前，原應注意車前狀
    況，隨時採取必要之安全措施，而依當時天候晴、夜間有照
    明、道路狀態乾燥無障礙物，視距良好等情，並無不能注意
    之情事，卻因不勝酒力疏於注意，適乙○○駕駛電動代步車
    於同路段沿同方向行駛在前，甲○○發現前方之乙○○時已
    煞避不及，遂自其上開電動車之左後方追撞，致乙○○人車
    倒地，受有右側額顳部硬腦膜下出血、蜘蛛膜下出血併腦挫
    傷、胸腹部挫傷，雖經緊急送醫急救，仍於同年9 月10日晚
    間23時10分不治死亡。甲○○亦受傷送醫急救，嗣經警據報
    後前往屏東縣枋寮醫院（下稱枋寮醫院）處理，並由枋寮醫
    院於同年9 月5 日晚間9 時23分許（已距案發時約3 小時）
    對甲○○抽血檢測酒精濃度後，測得其血液酒精濃度仍高達
    每公升116mg/dl毫克，始悉上情。
二、案經屏東縣警察局枋寮分局報告臺灣屏東地方法院檢察署檢
    察官偵查起訴。
    理  由
一、被告甲○○所犯係死刑、無期徒刑、最輕本刑為3 年以上有
    期徒刑以外之罪，其於準備程式就前揭被訴事實為有罪之陳
    述，經受命法官告知簡式審判程式之旨，並聽取其與公訴人
    之意見後，本院認無不得或不宜改依簡式審判程式進行之情
    ，爰依刑事訴訟法第273 條之1 第1 項、第284 條之1 規定
    ，裁定由受命法官獨任進行簡式審判程序。
二、上揭犯罪事實，業據被告於本院審理時坦承不諱，核與其於
    警詢、檢察官面前所供述車禍發生之經過相符。又被告由屏
    東縣枋寮醫院施以抽血檢測酒精濃度，測得其血液中酒精濃
    度達116mg/dl，經換算呼氣值為0.58mg/l之情，則有酒精濃
    度測試單1 紙附卷可參（相驗卷第18頁）。此外，被告駕駛
    機車肇事之情節，尚有道路交通事故現場圖、道路交通事故
    調查報告表(一)(二)、屏東縣警察局舉發違反道路交通管理事件
    通知單、屏東縣警察局指揮中心報案紀錄單各1 紙、案發現
    場照片18幀在卷可考（相驗卷第6 至8 頁；第16、24至29頁
    ）；被害人乙○○因車禍致有右側額顳部硬腦膜下出血、蜘
    蛛膜下出血併腦挫傷、胸腹部挫傷，經醫治仍不治死亡乙情
    亦有臺灣屏東地方法院檢察署檢察官97年9 月12日相驗筆錄
    、相驗屍體證明書、該署屍體檢驗報告書各1 份在卷可參（
    相驗卷第30至46頁）。
三、按汽車駕駛人飲用酒類或其他類似物後其吐氣所含酒精濃度
    超過每公升0.25毫克或血液中酒精濃度超過百分之0.05以上
    時不得駕車；次按汽車行駛時，駕駛人應注意車前狀況，並
    隨時採取必要之安全措施，道路交通安全規則第114 條第2
    款、第94條第3 項分別定有明文。又酒精濃度呼氣已達每公
    升0.55毫克（0.55 MG/L） 或血液濃度達0.11％以上，肇事
    率為一般正常人之十倍，認為已達「不能安全駕駛」之標準
    此有法務部88年法檢字第001669號函示可參，被告身為駕駛
    人，自負有上開注意義務。查被告經屏東縣枋寮醫院施以血
    液酒精濃度檢測，測得於案發後3 小時血液中酒精濃度仍高
    達11 6mg/ dl之事實，業如上述，是依法務部法醫研究所89
    清字第2303號函所示之「血液中酒精濃度通常每小時下降約
    10~1 9m g/dl」及「血液中酒精濃度約為呼氣濃度之2100倍
    」之標準換算，被告於肇事當時血液中酒精濃度約146~173m
    g/dl，則該時呼氣中酒精濃度約為0.70mg/l~0.82mg/l ，高
    於不得駕車之標準甚多，依上開說明，應不得駕車且已達不
    能安全駕駛動力交通工具之程度。又依卷附之道路交通事故
    調查報告表所示，車禍當時天候晴、夜間有照明，柏油路面
    乾燥無缺陷、無障礙物，視距良好，顯無不能注意之情事，
    被告因酒醉駕車而疏未注意車前狀況而未及採取安全措施致
    被害人死亡，顯見被告之上開過失行為與被害人之死亡間，
    有相當之因果關係，堪無疑義，綜上所述，本案事證明確，
    被告犯行，堪予認定。
四、核被告所為，係犯刑法第185 條之3 服用酒類不能安全駕駛
    動力交通工具罪、同法第276 條第1 項過失致人於死罪。被
    告所犯上開2 罪間，犯意各別、行為互殊，應予分論併罰。
    又被告酒醉駕車因而致人死亡，依法應負刑事責任，應依道
    路交通管理處罰條例第86條第1 項規定，加重其刑至2 分之
    1 。又刑法第62條前段自首之「未發覺」要件係指有偵查犯
    罪職權之公務員尚未知悉犯罪事實與犯罪之人而言，而知悉
    僅須已知該犯罪事實之梗概為已足，無須確知該犯罪事實之
    真實內容為必要；而所知之人犯，亦僅須有確切之根據，可
    為合理之懷疑，即為犯罪業已發覺（96年台上字第5877號判
    決意旨參照）。本案到院處理之員警係經勤務指揮中心之通
    報而到現場及醫院處理，是於員警到院時，應已對犯罪事實
    大致知悉，並對肇事者何人產生合理懷疑，從而被告雖向到
    院處理之員警表明為其肇事者，仍與自首之情形有別。爰審
    酌被告明知酒精成分對人之意識能力具有不良影響，酒後駕
    車對一般往來之公眾及駕駛人自身皆具有高度危險性，仍於
    服用酒類後騎乘機車並肇事致乙○○死亡，對其親屬造成難
    以彌補之傷害，且迄今未與被害人家屬達成和解，誠屬不該
    ，惟念其犯後坦承犯行，態度良好暨其生活狀況等一切情狀
    ，分別量處如主文所示之刑，並定應執行刑。
據上論斷，應依刑事訴訟法第299 條第1 項前段、第273 條之 1
第1 項，刑法第185 條之3 、第276 條第1 項、第51條第5 款，
道路交通管理處罰條例第86條第1 項，刑法施行法第1 條之1，
判決如主文。
本案經檢察官陳鼎文到庭執行職務。
中    華    民    國    97    年    12    月    23    日
                    交通法庭    法  官  劉怡孜
以上正本證明與原本無異。
如不服本判決應於收受判決後10日內向本院提出上訴書狀，並應
敘述具體理由；其未敘述上訴理由者，應於上訴期間屆滿後20日
內向本院補提理由書（均須按他造當事人之人數附繕本）「切勿
逕送上級法院」。
中    華    民    國    97    年    12    月    24    日
                                書記官  馮得弟
附錄本案論罪科刑法條全文：
刑法第185 條之3 ：
服用毒品、麻醉藥品、酒類或其他相類之物，不能安全駕駛動力
交通工具而駕駛者，處1 年以下有期徒刑、拘役或科或併科15萬
元以下罰金。
刑法第276 條：（過失致死罪）
因過失致人於死者，處2 年以下有期徒刑、拘役或2 千元以下罰
金。
從事業務之人，因業務上之過失犯前項之罪者，處5 年以下有期
徒刑或拘役，得併科3 千元以下罰金。


司法院資訊處製作；財團法人民間司法改革基金會備份。
